臺灣臺北地方法院刑事判決　　　　　　　95年度易字第1839號
公　訴　人　臺灣臺北地方法院檢察署檢察官
被　　　告　甲○○
上列被告因違反動產擔保交易法案件，經檢察官聲請簡易判決處
刑（95年度偵緝字第1527號），本院認為不適簡易判決處刑（95
年簡字第2052號），改依通常程序審理，本院判決如下：
    主  文
甲○○犯侵占罪，處拘役拾日，如易科罰金，以佰元折算壹
日。
    事  實
一、公舜交通有限公司（下簡稱公舜公司）於民國93年10月19日
    ，以動產擔保交易付條件買賣之方式，向設於臺北市松山區
    ○○○路4段16號5樓之奇異資融股份有限公司（下簡稱奇異
    公司）購買車牌號碼126-CR號營業小客車，並以甲○○為該
    附條件買賣契約之保證人。雙方約定總價新臺幣（下同）64
    萬1690元，頭期款6萬3890元，自93年11月28日起至96年10
    月28日止，分36期給付，每期付款1萬6050元，於價金未付
    清以前，該車所有權仍屬奇異公司所有。惟奇異公司交付前
    開車輛後，公舜公司再將之交付甲○○持有，甲○○竟意圖
    為自己不法之所有，於94年7月間，將該車易持有為所有，
    持至臺北市○○區○○路4號朝陽當鋪典當10萬元。
二、案經奇異公司訴由臺北市政府警察局松山分局報請臺灣臺北
    地方法院檢察署檢察官偵查起訴。
    理  由
一、被告甲○○對於檢察官聲請簡易判決處刑書所列證據之證據
    能力均不爭執，經本院審酌後，該等證據尚無不得為證據之
    情形，應認均有證據能力，首開敘明。
二、檢察官雖於聲請簡易判決處刑書中陳稱被告係違反動產擔保
    交易法第38條之罪，然於審判期日公訴人已將被告之犯罪事
    時改為「甲○○意圖為自己不法之所有，94年7月間，將車
    牌號碼126-CR營業小客車，易持有為所有而侵占之」，並陳
    明被告所犯法條為刑法第335條第1項之普通侵占罪（見本院
    96年1月9日審判筆錄）。
三、訊據被告甲○○對於前開犯罪事實均坦認不諱，核與告訴代
    理人吳寶彩之指訴相符，復有附條件買賣契約書、汽車新領
    牌照登記書、臺北市監理處動產擔保交易登記證明書、分期
    申請書、付款紀錄查詢及外訪協尋單在卷可證，被告犯普通
    侵占罪之犯行堪以認定，應依法論科。
四、論罪科刑：
    (一)查被告二人行為後，刑法於94年2月2日修正公布，並於95
      年7月1日施行，同法第2條亦有修正。按行為後法律有變
      更者，適用行為時之法律，但行為後之法律有利於行為人
      者，適用最有利於行為人之法律，現行刑法第2條第1項訂
      有明文。此條規定乃與刑法第1條罪刑法定主義契合，而
      貫徹法律禁止溯及既往原則，係規範行為後法律變更所生
      新舊法律比較適用之準據法，有最高法院95年5月23日95
      年度第8次刑庭會議決議可參，是刑法第2條本身雖經修正
      ，但刑法第2條本身尚無比較新舊法之問題，先予辨明。
      又以本次刑法修正之比較新舊法，應就罪刑有關之共犯、
      未遂犯、想像競合犯、牽連犯、連續犯、結合犯，以及累
      犯加重、自首減輕暨其他法定加減原因（如身分加減）與
      加減例等一切情形，綜其全部罪刑之結果而為比較，最高
      法院亦著有上開決議可資參照。經查：
    1.刑法第335條第1項侵占罪所規定之罰金刑，因修正後刑法
      第33條第5款修正為：「主刑之種類如下：五、罰金：新
      臺幣1千元以上，以百元計算之」，是依修正後之法律，
      前述犯罪所得科處之罰金刑最低為新臺幣1千元；然依被
      告行為時之刑罰法律，即刑法第33條第5款規定之罰金最
      低額為銀元3元，若換算為新臺幣，最低額僅為新臺幣9元
      。因此，比較上述修正前、後之刑罰法律，自以被告行為
      時之法律較有利於被告。
    2.被告於犯罪時之刑法第41條第1項前段規定：「犯最重本
      刑為五年以下有期徒刑以下之刑之罪，而受六個月以下有
      期徒刑或拘役之宣告，因身體、教育、職業、家庭之關係
      或其他正當事由，執行顯有困難者，得以一元以上三元以
      下折算一日，易科罰金。」又被告行為時之易科罰金折算
      標準，修正前罰金罰鍰提高標準條例第2條前段（現已刪
      除）規定，就其原定數額提高為100倍折算1日，則本件被
      告行為時之易科罰金折算標準，應以銀元300元折算1日，
      經折算為新臺幣後，應以新臺幣900元折算為1日。惟94年
      2月2日修正公布，95 年7月1日施行之刑法第41條第1項前
      段則規定：「犯最重本刑為五年以下有期徒刑以下之刑之
      罪，而受六個月以下有期徒刑或拘役之宣告者，得以新臺
      幣一千元、二千元或三千元折算一日，易科罰金。」比較
      修正前後之易科罰金折算標準，以94年2月2日修正公布前
      之規定，較有利於被告，應依刑法第2條第1項前段，適用
      修正前刑法第41條第1項前段規定，定其折算標準。
    3.經綜合上述各條文修正前、後之比較，揆諸前揭最高法院
      決議及修正後刑法第2條第1項前段、後段規定之「從舊、
      從輕」原則，自應適用被告行為時之法律，即修正前刑法
      之相關規定及罰金罰鍰提高標準條例第1條前段規定，予
      以論處
    (二)核被告所為，係犯行為時刑法第335條第1項之侵占罪。
    (三)爰審酌被告有妨害兵役、賭博之前科（均非累犯），素行
      尚可，此有臺灣高等法院被告前案紀錄表在卷可證；犯後
      坦認犯罪，犯後態度尚可；及被告犯罪之動機、目的、手
      段及所生危害等一切情狀，量處如主文所示之刑，並諭知
      易科罰金之折算標準，以示懲儆。
據上論斷，應依刑事訴訟法第299條第1項前段、刑法第2條第1項
前段、94年2月2日修正公布，95年7月1日施行前刑法第335條第1
項、第41條第1項前段，罰金罰鍰提高標準條例第1條前段、95年
5月17日修正公布，95年7月1日施行前罰金罰鍰提高標準條例第2
條，判決如主文。
本案經檢察官黃士元到庭執行職務
中　　華　　民　　國　　96　　年　　1　　月　   23    日
                  刑事第六庭審判長法   官  周占春
                                  法　 官  林孟皇
                                  法   官  趙子榮
上正本證明與原本無異。
如不服本判決，應於判決送達後十日內，向本院提出上訴狀。
                                  書記官  陳怡君
中　　華　　民　　國　　96　　年　　1 　　月　　23　　日
附錄本案論罪科刑條文：
中華民國刑法第335條
（普通侵占罪）
意圖為自己或第三人不法之所有，而侵占自己持有他人之物者，
處5年以下有期徒刑、拘役或科或併科1千元以下罰金。
前項之未遂犯罰之。
